臺灣高等法院刑事判決　　　　　　　　　　　　九十年度上更(一)字第一一四四號
　　上　訴　人
　　即　被　告　丙○○
　　指定辯護人　本院甲○辯護人
右上訴人因違反槍砲彈藥刀械管制條例等案件，不服臺灣板橋地方法院八十九年度訴
字第二二七二號，中華民國九十年四月十三日第一審判決（起訴案號：臺灣板橋地方
法院檢察署八十九年度偵字第二一六號）提起上訴，經判決後，由最高法院發回
更審，本院判決如左：
    主  文
原判決關於未經許可持有手槍部分撤銷。
丙○○未經許可持有手槍，處有期徒刑陸年陸月，併科罰金新臺幣壹拾伍萬元，罰金
部分如易服勞役以新臺幣玖佰元即銀元佰元折算壹日。扣案中共製柒柒式制式半自
動手槍（槍枝管制編號：0000000000）、仿貝瑞塔廠九二手槍之改造手槍（槍枝管制
編號：0000000000）、仿造衝鋒槍（槍枝管制編號：0000000000）各壹支、玖零子彈
捌拾肆顆及點貳貳子彈壹顆均沒收。
    事  實
一、丙○○前有恐嚇、傷害及違反槍砲彈藥刀械管制條例前科，曾於民國（下同）七
    十八年間因殺人及傷害案件，經本院判處有期徒刑十二年及六月，復於七十九年
    三月十四日因殺人未遂案件，經本院判處有期徒刑六年，均由最高法院駁回上訴
    確定，嗣經定其應執行刑為有期徒刑十八年二月確定；又於七十九年間因重傷害
    、妨害自由及妨害家庭案件，經臺灣高雄地方法院分別判處有期徒刑五年六月、
    四月及六月，應執行有期徒刑六年二月確定，上開確定之各罪刑嗣經依中華民國
    八十年罪犯減刑條例減刑並更定應執行刑為有期徒刑十四年二月，於八十六年四
    月三日因縮短刑期假釋出監，將於九十二年五月二十二日假釋期滿。詎仍不知悔
    改，於假釋期間之八十八年一月初某日，在臺北縣土城市土城工業區附近，自綽
    號「猴明」，真名不詳之高姓成年男子，收受具有殺傷力之中共製七七式制式半
    自動手槍（槍枝管制編號：0000000000）、可發射子彈具有殺傷力，仿貝瑞塔九
    二手槍之改造手槍（槍枝管制編號：0000000000）、仿造衝鋒槍（槍枝管制編號
    ：0000000000）各一支及貝有殺傷力之九０子彈八十七顆、點二二子彈四顆後，
    丙○○竟未經許可而非法持有該槍、彈，並將之藏置於台北縣樹林市柑園里一空
    屋內。嗣於八十九年十一月七日晚間七時許，丙○○因另案遭通緝，經警在臺北
    縣土城市○○路二七巷七八號旁河堤後一寺廟內查獲，丙○○於有偵查犯罪職權
    之機關及公務員尚不確知其持有上開槍彈前，主動向警方供出上情而自首，並以
    電話聯絡其綽號「阿春」之不詳姓名友人取出上開槍彈攜置於約定之台北市○○
    路附近一鐵塔下，丙○○旋囑適於上開查獲現場之計程車司機封彊駕駛丙○○所
    有之車牌 Z2-3719號小客車，前往取回該槍彈，並將之置於該小客車駕駛座下方
    ，丙○○乃會同警員於前揭自用小客車之駕駛座下方起出上開具殺傷力之槍、彈
    ，而報繳該槍、彈，嗣並進而接受裁判。
二、案經臺北縣警察局移送臺灣板橋地方法院檢察署檢察官偵查起訴。
    理  由
一、右揭犯罪事實，迭據上訴人即被告丙○○於警訊、偵查及原審中均坦承上開扣案
    槍彈係其所有，係一綽號「猴明」，真名不詳之高姓友人於八十八年一月初，在
    台北縣土城工業區所交付，猴明嗣已因車禍死亡等情不諱（見偵查卷第七頁背面
    、第八頁正面、第二九頁背面、第三０頁正面、原審卷第十五頁背面、第三七、
    三八頁、原審聲羈卷第三頁背面、第四頁正面），證人即查獲本案之臺北縣警察
    局刑警隊小組長乙○○亦於原審及本院前審先後到庭證稱於被告因他案被通緝，
    警方埋伏一段時間，於上開時地逮捕被告後，經與被告熟識之警員林俊義與被告
    懇談，約半小時，被告即告知並帶同其至被告之吉普車駕駛座下方一黑色手提袋
    內扣得上開槍、彈等語（見原審卷第一０六頁、本院前審卷第四三頁正面、本院
    卷第六二頁），並有警方於被告車上起出槍彈之現場照片九幀（見偵查卷第四至
    七頁）及扣案之上開制式手槍、改造手槍、仿造衝鋒槍與子彈為證；而該槍彈經
    送請內政部警政署刑事警察局鑑定結果，認送鑑烏茲衝鋒槍一支（槍枝管制編號
    ：0000000000），係仿美國INGRAM廠Model 11口徑九ｍｍ衝鋒槍製造之仿造衝鋒
    槍，槍管內具六條左旋來復線，可擊發口徑九ｍｍ子彈，具殺傷力；送鑑貝瑞塔
    九二手槍一支（槍枝管制編號：0000000000），係由仿 BERETTA廠九二FS型半自
    動手槍製造之玩具手槍，將金屬槍管車通改造而成之改造手槍，機械性能良好，
    可供擊發子彈使用，具殺傷力；送鑑黑星手槍一支（槍枝管制編號：0000000000
    ）則係中共製七七式制式口徑七點六二ｍｍ半自動手槍，槍管內具四條右旋來復
    條，槍身握把上具黑星標誌，機械性能良好，可擊發子彈，具殺傷力；另九０子
    彈八十七顆、點二二子彈四顆分別係制式口徑九ｍｍ與七點六二ｍｍ手槍彈，經
    分別試射該二種子彈各三顆，認均具殺傷力，有該局八十九年十一月八日刑鑑字
    第一七五四九０號鑑驗通知書乙紙可按（見偵查卷第五五頁），是被告上開自白
    核與事實相符而堪予採信。
二、被告自本院前審起，雖翻異前供，矢口否認持有上開槍彈之犯行，辯稱其於上開
    時地遭警逮捕後，因警方要求配合辦案，其乃向一熟識之警員林俊義借用電話聯
    絡綽號「阿春」之友人幫忙，阿春乃提供上開槍彈置於約定地點，再由其委託適
    於查獲現場之計程車司機前往約定地點取回該槍彈，置於其所有之吉普車駕駛座
    下方供警方查扣云云，並聲請訊問證人警員林俊義、計程車司機封彊。經本院傳
    訊該等證人，證人林俊義固證稱其前為被告住處之管區警員，故與被告係舊識，
    查獲當天，其應被告要求與被告懇談時，確表示據聞被告持有槍彈，苟係實情，
    應配合警方辦案交出槍彈，被告即稱其已遭逮捕，如欲配合警方辦案交出槍彈，
    須借用電話，其因而將電話借予被告使用，惟當時另有警員多人輪番前來訊問被
    告其他事項，故被告曾以該電話與何人聯絡、談論何事，其並不清楚等語（見本
    院卷第六０頁）；證人封彊亦證稱被告為警查獲當天，其確依被告之囑，駕駛被
    告之吉普車前往台北市○○路附近一鐵塔下取回一黑色手提袋，並將之置於被告
    車內駕駛座下方等語（見本院卷第三八、三九頁），林俊義、封彊上開證言或可
    證明被告為警查獲之初，上開槍彈並未攜帶在身，亦未置於其車上，嗣始經由被
    告聯絡友人將之攜至上開約定地點，再由被告委託封彊駕駛被告所有吉普車前往
    取回，並將該槍彈置於車內駕駛座下方之事實，惟尚無從據以認定該槍彈原非經
    被告置放他處而於被告持有中；況徵諸被告迭於偵查及原審供承其於上開時、地
    自綽號猴明之高姓友人取得該槍彈後，即將之藏置於台北縣樹林市柑園里一空屋
    內，本案其為警查獲後，始拿到車上放置等情（見偵查卷第二九頁背面、第三０
    頁正面、原審卷第十六頁正面），堪認本案被告為警查獲之初，該槍彈固未放置
    其本人身上及其車上而為警搜得，嗣始經其以向警員林俊義借得之電話聯絡友人
    阿春幫忙將該槍彈自上開空屋移至上開鐵塔下，再託請熟識路況之職業駕駛封彊
    駕車取回放置於被告車內，洵無疑義，該槍彈既向由被告藏置於上開空屋，被告
    即應負非法持有該槍彈之罪責，縱被告為警查獲時該槍彈不在查獲現場，嗣始經
    移置被告車內，再由被告帶同警員查獲，亦無解於被告非法持有槍彈罪之成立。
    被告徒據該槍彈係於遭警方查獲後，始經由其委託友人阿春及計程車司機封彊移
    至其車內駕駛座之情，辯稱該槍彈係其友人阿春應其請求而提供，非其持有之物
    云云，惟被告於本院陳稱其不知阿春之真實姓名住所（見本院卷第二六、六五頁
    ），則其既未能提供阿春其人之真實姓名住所以供本院傳訊調查，徒託空言，已
    難採信；且依被告所辯，其係突遭警方逮捕後，臨時以電話請求阿春幫忙，惟本
    案制式手槍、改造手槍及仿造衝鋒槍與多達九十一顆之子彈，價值不菲，苟係阿
    春所有，阿春何以僅憑被告臨時一通電話即願提供由被告報繳予警方，並甘冒遭
    警查獲其非法持有槍彈之風險，是該槍彈應非阿春所有。該槍彈既非阿春所有，
    則阿春臨危受命，苟非被告告知該槍彈之藏放地點，其何能於如此短暫時間內，
    即取得上開三枝槍械及多達九十一顆之子彈提供予被告，益徵被告所辯該槍彈非
    其持有云云，純係卸責之詞，要無足採。從而其犯行堪以認定。
三、被告丙○○未經許可，持有具殺傷力之制式手槍、改造手槍、仿造衝鋒槍及子彈
    ，核其所為係犯槍砲彈藥刀械管制條例第七條第四項之未經許可持有手槍罪、第
    十一條第四項之未經許可持有其他可發射子彈具有殺傷力之槍砲罪及第十二條第
    四項之未經許可持有子彈罪。被告一行為同時持有前揭槍枝及子彈，係一行為觸
    犯上開三罪名，應依刑法第五十五條想像競合之規定，從較重之槍砲彈藥刀械管
    制條例第七條第四項之未經許可持有手槍罪處斷。又證人即查獲本案之警員乙○
    ○於本院前審雖稱查獲本案當天逮捕被告時，並未自被告身上搜得槍彈，但據報
    被告有槍械等語，惟其同時並證述彼等逮捕被告前，僅係懷疑被告可能持有槍彈
    ，尚不知被告真有槍械，故逮捕被告時係告知被告若有違禁物槍械應即交出，當
    時其亦不知被告汽車停放何處，嗣始經由被告告知槍彈置於車上，車則停放附近
    ，並帶同彼等前往其小客車之駕駛座下方起出本案手槍、彈藥等語（見本院前審
    卷第四三頁正、背面），是本案被告於有偵查犯罪職權之機關或公務員確知其持
    有上開槍彈犯罪之前，即主動供出其持有該槍彈並委託他人送至其車內，再帶同
    警員前往查扣，其所為已符合自首犯槍砲彈藥刀械管制條例之上開各罪，並報繳
    其持有槍、彈之規定，因依同條例第十八條第一項減輕其刑。
四、原審據以論罪科刑，原非無見，惟原判決依九十年十一月十四日修正前之槍砲彈
    藥刀械管制條例第十九條之規定，諭知被告應於刑之執行完畢或赦免後，令入勞
    動場所強制工作三年，然該規定業經總統於九十年十一月十四日明令刪除，原判
    決未及審酌，即有未合。被告上訴雖未指摘及此，徒空言否認犯行，固無足取，
    惟原判決既有上開可議，即無可維持，自應由本院予以撤銷改判。爰審酌被告前
    已有恐嚇、傷害、違反槍砲彈藥刀械管制條例等多次前科，有臺灣高等法院檢察
    署刑案紀錄簡覆表一份可參，素行不良，本次復持有制式手槍、改造手槍及仿造
    衝鋒槍與子彈九十一顆，其殺傷力非同小可，情節匪淺，不宜輕言寬宥，及其犯
    罪之動機、目的、犯後先坦承犯行，嗣又翻然否認之犯後態度等一切情狀，仍與
    原審同量處有期徒刑六年六月併科罰金新台幣十五萬元，並諭知罰金部分易服勞
    役之折算標準。扣案中共製七七式制式半自動手槍、仿貝瑞塔九二手槍之改造手
    槍及仿造衝鋒槍各一支，九０子彈八十七顆經試射三顆後所餘八十四顆、點二二
    子彈四顆經試射後所餘一顆，均為違禁物，應依刑法第三十八條第一項第一款規
    定諭知沒收。至原經扣案，於鑑驗時經鑑驗單位實際試射之九０及點二二子彈各
    三顆，於試射後已不具違禁物之性質，自無庸宣告沒收，公訴人就該業已試射之
    子彈亦聲請宣告沒收，容有未合，附予敘明。
五、本案公訴意旨雖以被告素行不良，非法持有火力強大之槍械，嚴重危害社會治安
    為由，請求對被告諭知令入勞動場所強制工作之保安處分，按九十年十一月四日
    修正前之槍砲彈藥刀械管制條例第十九條固規定：「犯第七條、第八條、第十條
    、第十一條、第十二條第一項至第三項、第十三條第一項至第三項之罪，經判處
    有期徒刑者，應於刑之執行完畢或赦免後，令入勞動場所，強制工作，其期間為
    三年。」，惟該規定業經明令刪除，已如前述；雖刑法第九十條第一項固規定：
    「有犯罪習慣或以犯罪為常業或因遊盪或懶惰成習而犯罪者，得於刑之執行完畢
    或赦免後，令入勞動場所強制工作」，惟保安處分係對受處分人將來之危險性所
    為之處置，以達教化與治療之目的，為刑罰之補充制度；我國現行刑法採刑罰與
    保安處分之雙軌制，要在維持行為責任之刑罰原則下，為強化其協助行為人再社
    會化之功能以及改善行為人潛在之危險性格，期能達成根治犯罪原因、預防犯罪
    之特別目的。保安處分之措施亦含社會隔離、拘束身體自由之性質，其限制人民
    之權利，實與刑罰同，本諸法治國家保障人權之原理及刑法之保護作用，其法律
    規定之內容，應受比例原則之規範，使保安處分之宣告，與行為人所為行為之嚴
    重性、行為人所表現之危險性，及對於行為人未來行為之期待性相當。本件被告
    雖有多次前科，其中並曾於七十三年間因違反槍砲彈藥刀械管制條例案件，經法
    院判處有期徒刑七月確定，於七十四年八月十六日執行完畢，有上開前科紀錄簡
    覆表可按，惟迄已十餘年；被告固另於八十六年間涉犯殺人未遂罪，經檢察官提
    起公訴，惟該案尚未判決確定，且依公訴意旨該案案發當天動手行兇之共犯鄧信
    志所持槍枝及同時為警查獲之另把手槍均係鄧信志所持有，並非被告所持有之槍
    械，有台灣板橋地方法院檢察署八十六年度偵字第一五八０九、一七八七六號起
    訴書影本一紙可參（見他字偵查卷第二四、二五頁）；再觀諸本案被告非法持有
    之槍彈計有中共製柒柒式制式半自動手槍、仿貝瑞塔廠半自動手槍製造之玩具手
    槍、仿造衝鋒槍各一枝共三枝及子彈九十一顆，雖為數不少，然其於八十八年一
    月初自高姓友人收受該槍彈後，迄八十九年十一月七日為警查獲時，其間幾達二
    年，均將該槍彈置於上開空屋內，並無證據足資證明被告曾持以為任何非法行為
    ，且本案查獲該槍彈係被告因另案通緝遭警逮捕後主動供出，並委託他人將未置
    於查獲現場之上開槍彈取置被告車內，再由被告會同警方查扣而報繳等情，尚難
    謂被告具有潛在之危險性格而需以保安處分予以預防矯治之必要，再被告於本院
    前審及本院雖均否認犯行，惟其除自首並主動報繳槍彈外，自警訊、偵查以迄原
    審均自承犯行無訛，非毫無自覺悔悟之心，茲亦無任何實據資以確信其必有再犯
    之虞或有犯罪之習慣或以犯罪為常業或因遊蕩或懶惰成習而犯罪之情形，是自被
    告所為行為之嚴重性、所表現之危險性及其將來行為之期待性觀之，尚無以保安
    處分予以預防矯治之必要，公訴人聲請對被告為保安處分之諭知，尚非妥適，併
    此說明。
據上論斷，應依刑事訴訟法第三百六十九條第一項前段、第三百六十四條、第二百九
十九條第一項前段，槍砲彈藥刀械管制條例第七條第四項、第十一條第四項、第十二
條第四項、第十八條第一項，刑法第十一條前段、第五十五條、第四十二條第二項、
第三十八條第一項第一款，罰金罰鍰提高標準條例第二條，現行法規所定貨幣單位折
算新臺幣條例第二條，判決如主文。
本案經檢察官張文政到庭執行職務。
中    華    民    國      九十一      年      二      月      十八      日
                              臺灣高等法院刑事第十六庭
                                  審判長法  官  許  增  男
                                        法  官  黃  鴻  昌
                                        法  官  蔡  彩  貞
右正本證明與原本無異。
如不服本判決應於收受送達後十日內向本院提出上訴書狀，其未敘述上訴之理由者並
得於提起上訴後十日內向本院補提理由書（均須按他造當事人之人數附繕本）。
                                        書記官  張  淑  芬
中      華      民      國    九十一    年     二       月    二十五    日
附錄本案論罪科刑法條：
槍砲彈藥刀械管制條例第七條：
未經許可製造、販賣或運輸火砲、肩射武器、機關槍、衝鋒槍、卡柄槍、自動步槍、
普通步槍、馬槍、手槍或各類砲彈、炸彈、爆裂物者，處死刑、無期徒刑或七年以上
有期徒刑；處徒刑者，併科新臺幣三千萬元以下罰金。
未經許可，轉讓、出租或出借前項所列槍砲、彈藥者，處無期徒刑或五年以上有期徒
刑，併科新臺幣一千萬元以下罰金。
意圖供自己或他人犯罪之用，而犯前二項之罪者，處死刑或無期徒刑；處徒刑者，併
科新臺幣五千萬元以下罰金。未經許可，持有、寄藏或意圖販賣而陳列第一項所列槍
砲、彈藥者，處五年以上有期徒刑，併科新臺幣一千萬元以下罰金。
第一項至第三項之未遂犯罰之。
槍砲彈藥刀械管制條例第十一條
未經許可，製造、販賣或運輸第四條第一項第一款所稱其他可發射金屬或子彈具有殺
傷力之各式槍砲者，處五年以上有期徒刑，併科新臺幣一千萬元以下罰金。
未經許可，轉讓、出租或出借前項所列槍砲者，處三年以上十年以下有期徒刑，併科
新臺幣七百萬元以下罰金。
意圖供自己或他人犯罪之用，而犯前二項之罪者，處無期徒刑或七年以上有期徒刑，
併科新臺幣一千萬元以下罰金。
未經許可，持有、寄藏或意圖販賣而陳列第一項所列槍砲者，處一年以上七年以下有
期徒，併科新臺幣七百萬元以下罰金。
第一項至第三項之未遂犯罰之。
槍砲彈藥刀械管制條例第十二條
未經許可製造、販賣或運輸子彈者，處一年以上七年以下有期徒刑，併科新臺幣五百
萬元以下罰金。
未經許可轉讓、出租或出借子彈者，處六月以上五年以下有期徒刑，併科新臺幣三百
萬元以下罰金。
意圖供自己或他人犯罪之用，而犯前二項之罪者，處三年以上十年以下有期徒刑，併
科新臺幣七百萬元以下罰金。
未經許可持有、寄藏或意圖販賣而陳列子彈者，處五年以下期徒刑、併科新臺幣三百
萬元以下罰金。
第一項至第三項之未遂犯罰之。
